臺灣新竹地方法院刑事判決
公　訴　人　臺灣新竹地方法院檢察署檢察官
被　　　告　乙○○　男　38歲.
選任辯護人　魏早炳律師
　　　　　　李克欣律師
　　　　　　魏翠亭律師
上列被告因偽造文書等案件，經檢察官提起公訴（92年度調偵字
第63號），本院判決如下：
    主  文
乙○○無罪。
    理  由
一、公訴意旨略以：被告乙○○原係力致科技股份有限公司（下
    稱力致公司）員工，於民國91年2 月間開始任職，於91年4
    月19日間遭力致公司資遣，心生不滿，竟基於概括之犯意及
    散布於眾之意圖，以寄發郵件之方式，先於91年4 月27日偽
    以力致公司生產經理吳俊賢名義，發信之電子郵件信箱帳號
    為forceconmorris@ms80.url.com.tw，寄予力致公司客戶神
    基科技股份有限公司內容為「組織混亂、權責不分、只知責
    備、只會斥罵‧‧‧做錯部屬該死、拼命懲罰、從無獎勵、
    真乃天下最英名之老總也，--最後祝福力致饒總與他的經營
    夥伴，能用不良品、次等貨及低價格作為競爭競略且取得勝
    利--」之電子信件；並於同年5 月24日及5 月27日，偽以力
    致公司業務經理甲○○名義，發信之電子郵件信箱帳號同為
    kevin forcecon@ms81.url.com.tw，分別寄予力致公司客戶
    仁寶電腦股份有限公司內容為「力致因違反勞基法被起訴無
    法進行生產、如果冒險與其交易，將有不測後果，戊○○等
    並且因詐欺及偽造文書，被刑事告訴及被起訴工廠無法進行
    生產」及「勿與力致公司交易，否則後果自行負責」之電子
    郵件；及寄予力致公司客戶新旭壓鑄股份有限公司（下稱新
    旭公司）內容為「勿與力致公司交易，否則後果自行負責」
    之電子郵件，並將其所書寫之告訴狀一併置於該電子郵件，
    而散布上揭足以詆毀力致公司及其代表人戊○○信用、名譽
    之事云云，涉犯刑法第216 條、第210 條及第220 條第3 項
    行使偽造文書罪嫌、第310 條第2 項之加重誹謗罪及同法第
    313 條之妨害信用罪嫌云云。
二、按犯罪事實應依證據認定之，無證據不得認定犯罪事實。又
    不能證明被告犯罪者，應諭知無罪之判決，刑事訴訟法第
    154 條第2 項、第301 條第1 項分別定有明文。又事實之認
    定，應憑證據，如未能發現相當證據，或證據不足以證明，
    自不能以推測或擬制之方法，為裁判基礎（最高法院40年臺
    上字第86號判例參照）；認定不利於被告之事實，須依積極
    證據，苟積極證據不足為不利於被告之事實認定時，即應為
    有利於被告之認定，更不必有何有利之證據（最高法院30年
    上字第816 號判例參照）；且認定犯罪事實，所憑之證據，
    無論直接或間接證據，其為訴訟上之證明，須於通常一般之
    人均不致有所懷疑，而得確信其為真實之程序者，始得據之
    為有罪之認定，倘其證明尚未達到此一程度，而有合理性懷
    疑之存在時，即無從為有罪之認定（最高法院76年臺上字第
    4986號判例參照）。
三、本件公訴人認被告乙○○涉犯上開罪嫌，無非以告訴人力致
    公司及代表人戊○○之供述、證人陳清池、甲○○之證述、
    電子郵件三封及所附刑事告訴狀影本一紙等為其主要之論據
    。訊據被告乙○○堅詞否認有上揭犯行，辯稱：被告在力致
    公司服務僅有五十幾天，對於力致公司廠商及客戶不完全認
    識，丁○○及丙○○皆力致公司之供應廠商，不在被告服務
    所接觸之範圍，被告亦不認識，不可能向其等承認或以他人
    名義寄發或電子郵件，亦無傳真對力致公司之告訴狀給新旭
    、兆元公司，又告訴人力致公司前因違法行為，經檢察官為
    緩起訴處分，告訴人心生報復，乃請甲○○作偽證。力致公
    司所提之電子郵件經多次轉寄，似經偽造及變造，被告固將
    告訴狀送交甲○○，並在力致公司公告欄等處張貼告訴狀首
    頁，但該告訴狀已非被告所獨有，且該轉信地址之申請設立
    人為甲○○、戊○○二人，被告無從取得其等之個人身分資
    料以申請設立郵件地址，該電子郵件自非被告以吳俊賢名義
    所偽發，被告向告訴人戊○○下跪係因息事寧人，不願再讓
    年老雙親擔憂所致，非承認上揭犯行等語。
四、經查：
(一)、告訴人所提於91年4 月27日以力致公司生產經理吳俊賢名義
    所發郵件（下稱第一郵件），該郵件信箱之使用者帳號為
    forceconmorris@ms80.url.com.tw，申請設立者姓名為戊○○，其上並載有申請人個人
    等身分資料及轉信信箱地址為：morrisforcecon@pchome.
    com.tw。於91年5 月24日以證人甲○○名義所發郵件（下稱
    第二郵件），該郵件信箱之使用者帳號為kevinforcecon@ms
    81.url.com.tw ，申請設立者姓名為甲○○，其上並載有申
    請人個人
    信箱地址為：kevinforcecon@pchome.com.tw 。此有智邦生
    活館回覆本院函之傳真文件附卷足稽（見本院卷第45頁)。
    而證人即告訴人戊○○於本院93年12月1 日審理時證述：「
    （檢察官問：依照該資料內容包括姓名、電話等，是否與你
    的資料吻合？）答：不符合的是電話000000000 這一支電話
    ，我也不曉得這支電話，其他都符合（指包括
    手機、地址、出生年月日等均符合）。」、「 (檢察官問：
    有沒有曾經使用過上述二個智邦帳號？）答：沒有。」、「
    （檢察官問：被告是否有機會拿取你的資料？）答：被告當
    時是公司的一級主管，被告也有可能拿到我的人事資料。因
    為通訊錄上面有我的基本資料。至於我的
    事部門才有。」「（辯護人問：公司員工是否有人可以取得
    你的
    況不會。被告在正常情況下，也不會取得我的
    ：：」等語（見本院卷第99頁、第102 頁)。 另證人甲○○
    證稱：「（檢察官問：此帳號是否為你所申請？）答：不是
    ，電話號碼不對，手機對、住址對、
    。」、「（檢察官問：被告是否有可能取得你的基本資料？
    ）答：
    出生年月日通訊錄上有。」等語（見本院卷第107 頁)。 基
    上，證人戊○○、甲○○固證稱未申請及使用第一、第二郵
    件帳號地址，惟由二人所證，被告乙○○僅係告訴人公司之
    品保主管，非人事部門人員，依通常情形，亦無從取得告訴
    人或公司內部員工個人
    號，是以其等縱未申請設立第一、第二郵件帳號，但由於被
    告亦無從取得其等之身分資料以申請上開郵件帳號，自無從
    認定上開郵件帳號係被告所申請設立及使用。
(二)、次查，被告乙○○供稱其所使用之郵件帳號在智邦生活館所
    申請設立J99168@ms51.url.com.tw，上開帳號係在
    年即民國89年2 月17日上午10時9 分許申請，迄至本院93年
    12 月 開庭審理時仍在使用，此亦有智邦生活館傳真資料附
    卷可稽（見本院卷第132 頁），復依上開傳真資料以觀，其
    所使用之IP位址包括下列：59.104.47.197 ；59.104.4
    6.89；59.104.47.97；59.104.47.27( 見本院卷第132
    頁)， 此與告訴人所提出上開第一、第二郵件申請設立帳號
    時之IP位址：（202.154.205.26；210.64.152.166）有
    所不同，亦與上開第一、第二郵件使用迄至
    24日收發電子郵件所使用之IP位址：（218.18.158.128；
    203. 67.19.172；61.58.197.154 ；61.63.86.3；
    210.20 8 .44.85 ；211.79.66.14；211.20. 104.91）
    迥異（見本院卷第45頁），實難謂上開帳號係屬於同一使用
    者所設立，更無從推論係被告所設立無訛。況倘如告訴人所
    稱上開二帳號為被告所申請設立，主要目的係用來發送電子
    郵件以指摘或傳述告訴人公司及戊○○二人不實之言論，則
    於本案發生並起訴後，被告為避免他人發現使用者之IP位址
    ，並進而追查使用者，當無可能再繼續使用上開二網址作為
    收發電子郵件之用，豈可能於本案業經起訴後，且在本身已
    有電子郵件網址之情形下，仍繼續使用上開虛設之郵件地址
    傳送、收發郵件？由此足認第一、第二郵件之帳號應係被告
    以外之人所申請設立，被告所辯非其所申請設立尚屬可信。
(三)、再查，告訴人指述被告乙○○以上開第二郵件之kekevinfor
    ce con@ms81.url.com.tw名義先寄發告訴人公司客戶新旭公
    司總經理丙○○，再由其於於91年5 月27日轉寄予告訴人公
    司之業務經理甲○○之郵件（下稱第三郵件）內附加被告自
    書之告訴狀之檔案，被告係以散布文字用以指摘或傳述足以
    毀損告訴人公司及告訴人戊○○之名譽云云。惟證人即新旭
    公司總經理丙○○於本院93年12月1 日審理時證述：「當時
    我有收到力致公司所發之告訴狀電子郵件。」、「當時我有
    先打給甲○○，再把這文件轉寄給他。當時我也沒有打開附
    檔之告訴狀。」、「（檢察官問：是否有收到被告告力致公
    司之告訴狀傳真或郵寄？）答：我不清楚。」、「我沒有注
    意到他有沒有附檔，我沒有打開附檔，我收了文件大約有二
    、三十份，所以我沒有辦法確定這文件資料有沒有附檔。我
    個人也沒有看到這告訴狀。」等語載明在卷（見本院卷第
    105 頁)。 堪認證人丙○○在第三郵件寄出前，既未曾打開
    郵件內容，且亦無法確認是否有附附檔之告訴狀，亦表示未
    收到或看到告訴狀，則丙○○所收受之原始郵件與第三郵件
    之內容是否相同，已非無疑義，況無從證明kevinforcecon@
    ms 81.url.com.tw係被告所申請設立之帳號，已如前述，且
    由第三郵件所附之附檔僅有告訴狀首頁（見91年度發查字第
    535號卷），並無告訴狀內文，是以縱或被告曾寄發此郵件
    ，並自承於91年5月23日勞資協調破裂後，曾至告訴人公司
    之電梯等處張貼上開告訴狀首頁，但查該告訴狀首頁僅有被
    告與告訴人之姓名或名稱，並無任何具體指摘或傳述毀損告
    訴人名譽之文字，即無從遽以加重誹謗罪相繩。
(四)、復查，郵件內文中之＞符號，代表轉寄之次數，上開第一郵
    件計有4 次之多，即表示該郵件業經轉寄4 次以上，是原始
    郵件內容是否與告訴人所提之第一郵件內容完全相同，已非
    無疑義，況原始郵件亦無從證明係被告所發，已如前述，告
    訴人遽指原始郵件係被告所發，並以第一郵件內容指述被告
    涉有本件犯行，自無可採。又查，第二郵件上之收件者達25
    人之多，證人即告訴人兼代表人戊○○證稱：「上面（指第
    二郵件）有寄給很多的收件者，有寄給廣達公司等，但是有
    關於收件人我並不是全部認知。」、「：：所以我也無法確
    認上面這些資料，是否都是被告一一都認識的。：：」等語
    （見本院卷第101 頁)。 衡情，證人戊○○是公司負責人，
    仍無法確認收件者係告訴人公司廠商，遑論僅在公司任職2
    月左右之被告，是被告供承多數均不認識係何人之郵件地址
    ，應屬可信。復依告訴人戊○○證稱：當時解聘被告之決策
    過程中，並無讓被告知道，且在當天告知被告，被告也在當
    天離開，並無再到公司等語（見本院卷第101 頁反面)。 由
    此觀之，被告既係突遭解職，亦無證明足證被告有將公司文
    件或客戶資料帶離，況亦無證據足證原始郵件帳號為被告所
    申請設立，自無從證明上開第二郵件係由被告發送。
(五)、第查，公訴人復以被告乙○○於審理時供稱：「（檢察官問
    ：公司員工離職率很高，英文怎麼說？〈請以英文說出〉）
    答：the flow rate of members in a company 。」，此與
    第一郵件上面英文所言相符，且該郵件上也祝福繼任之力致
    品管經理，不要再淪為：：：繼何有財、林漢賢：：的悲哀
    ，被告所用之詞意均可證明第一郵件確為被告所為云云。惟
    查被告乙○○當庭所述之英文為：「the flow rate of
    members in a company。」，此與第一郵件第十行之英文為
    ：「That lead the "HIGH FLOW RATES " of members who
    owned experiences and ；：：」，僅「員工離職率」（
    the flow rate of members）相同，其餘並非相同，而上開
    「員工離職率」之英文用語「the flow rate of members」
    ，並非艱澀之醫學或科學專業術語，亦非被告個人所獨用或
    較他人嫻熟之術語，以目前熟習英文之人士，尤其在外商公
    司之員工，當能輕易以上開術語表達其語意，自不得以被告
    得以使用上開術語，即謂第一郵件係被告所為。況被告亦供
    承並不認識何有財，亦不知林漢賢之前任品管經理為何有財
    ，則在從證明被告知悉何有財為先前之品保經理前，即無從
    佐證第一郵件上「：：也祝福繼任之力致品質管理經理的，
    不要再淪為用後即棄的垃圾，而繼何有財、林漢賢：：」等
    字句係被告所繕打及發送。
(六)、又查，被告固曾坦承向告訴人戊○○下跪，惟證人即告訴人
    戊○○於本院審理時證稱：「（辯護人問：被告當時說，有
    對不起你的事情，此意為何？）答：被告當時就跪下來，他
    就說，對不起我，造成我的困擾，也沒有再說什麼事情。
    ：：」、「當時蘇律師在場，我們並沒有對被告說，公司一
    定會訴訟到底這些話。」（見本院卷第106 頁反面），雖被
    告確曾向告訴人戊○○表示對不起，但未說明係對何事抱歉
    ，而告訴人戊○○及公司又與被告有民、刑事糾紛尚在爭訟
    中，被告究係因何事致歉下跪既無從認定，自不得僅以被告
    曾向告訴人戊○○下跪，即認定被告已坦承本件三封郵件為
    其所發，而有告訴人指訴偽造文書及加重誹謗之犯行。
(七)、末查，證人甲○○於本院93年12月1 日審理時具結證稱：「
    （檢察官問：被告有沒有在公司張貼告訴狀？）答：有，是
    我親眼看到的。當時我在電梯裡面看到他用南寶樹脂，在電
    梯裡面張貼。」、「當時我很震驚，被告只有貼刑事告訴狀
    之首頁，貼了電梯一整牆。」、「（檢察官問：告訴狀是否
    被告自己寫，告訴你們公司的告訴狀？）答：是同一張。郵
    件（指第三郵件）裡面附檔的告訴狀，就是我在電梯裡面看
    到被告所張貼的告訴狀是一樣的，並且我把它撕下來。」、
    「（檢察官問：是否仍確認所看到被告張貼之刑事告訴狀，
    而且就是檢察官所提示的這一張是相同的？）答：當時我看
    到的就只有那壹張。」等語（見本院卷第106 頁反面、第
    107 頁)， 此核與證人甲○○於92年7 月1 日偵訊時亦證稱
    ：「：：剛剛提示的刑事告訴狀，在去年的勞資糾紛開完會
    後，就拿去公司四處張貼，像樓梯間、電梯內、員工車輛都
    被貼。等到他收到我們律師函，才開始收手」等語相符（見
    偵查卷第31頁)。 惟證人甲○○於本院94年1 月12日時審理
    時，經告知證人甲○○於前次審理時業經具結，應據實陳述
    ，不得匿飾增減後，證人甲○○則改證述：「（審判長問：
    對你於本院前次訊問時說，你在你們公司電梯裡面，有看到
    告張貼告訴狀，你就把它撕下來，後來又具狀（指甲○○於
    93年12月7 日刑事陳報狀)說 ，不是這樣子，究竟你當時所
    看到的情形為何？）答：這個事情已經2 、3 年了，所以我
    在法院訊問完（指本院93年12月1 日審理庭期）之後，我就
    回去找資料，找到了是新竹地方法院竹北簡易庭的通知書，
    不是告訴狀的首頁」。、「（審判長問：你具狀出來的通知
    書，就是你所看到張貼在電梯裡面的資料嗎？）答：是的。
    當時是用南寶樹脂貼的，貼在電梯裡面綠色絨布材質的公佈
    欄，當時我收集了好幾張。（庭呈：竹北簡易庭通知書）」
    等語。然證人甲○○於案發後二年餘始翻異先前證詞，其證
    言之憑信性即不無斟酌之餘地，況經本院當庭勘驗該庭呈之
    竹北簡易庭通知書13張（含卷附1 張），其中有2 張之背面
    完全無南寶樹脂，且全部均無於背面因張貼公佈欄致有沾黏
    公佈欄上之綠色絨布材質情形，顯無從認定上開通知書確有
    張貼在電梯公佈欄之事實。況如欲張貼該通知書，必係在通
    知書制作完成（即91年6 月4 日）並送達後始得以為之，實
    無可能如在甲○○於偵訊及本院審理時所證係在勞資糾紛開
    完會（指91年5 月23日)後 張貼在電梯公佈欄等處，是證人
    甲○○前後證詞反覆，且所提出之證物顯與事證不符，所證
    要無足採。
(八)、綜上所述，本件並無證據證明該上開三封電子郵件為被告所
    發送，自難謂被告有偽造文書及以散布流言妨害告訴人公司
    或戊○○名譽或信用之事實。此外，本院復無其他積極證據
    足認被告乙○○有何公訴人所指之犯行，自不能以告訴人之
    單方指訴，遽以上開罪責相繩。揆諸前揭規定，自應為被告
    乙○○無罪之判決。
六、至於證人甲○○於本院94年1 月12日審理時所為證述，是否
    另涉有偽證罪，應由檢察官另行偵辦，附此敘明。
據上論斷，應依刑事訴訟法第301條第1 項，判決如主文。
本案經檢察官陳宏兆到庭執行職務
中　　華　　民　　國　　94　　年　　1　　月　　25　　日
                  刑事第二庭　　審判長法　官　王銘勇
                                      法  官  鄭子俊
                                      法  官  林秋宜
以上正本證明與原本無異。
如不服本判決，應於判決送達後十日內向本院提出上訴狀 (應附
繕本 )，上訴於臺灣高等法院。
                                      書記官  鄭明枝
中　　華　　民　　國　　94　　年　　1 　　月　　25　　日
